【裁判字號】    98,訴,706
【裁判日期】    981215
【裁判案由】    偽造文書
【裁判全文】
臺灣桃園地方法院刑事判決               98年度訴字第706號
公  訴  人  臺灣桃園地方法院檢察署檢察官
被      告  乙○○
選任辯護人  陳鄭權律師
            丁俊和律師
上列被告因偽造文書案件，經檢察官提起公訴（97年度偵字第13
592 號），本院判決如下︰
    主  文
乙○○共同行使偽造私文書，足以生損害於公眾或他人，處有期
徒刑壹年；減為有期徒刑陸月，如易科罰金，以銀元佰元即新
臺幣玖佰元折算壹日。
製造業聘僱本國勞工名冊上偽造之「余維炯」、「傅珮庭」、「
陳瓊姿」、「丁○○」、「亥○○」、「丑○○」、「曹玟英」
、「酉○○○」、「戊○○○」、「辰○○」、「壬○○」、「
巳○○」、「癸○○」、「午○○」、「己○○」、「庚○○」
、「天○○」、「甲○○」、「未○○」、「戌○○」、「丙○
」、「卯○○」、「寅○○」名義之署名各壹枚，均沒收。
    事  實
一、乙○○係址設桃園縣新屋鄉社子1 之38號立曜工業有限公司
    （下稱立曜公司）之負責人，申○○為立曜公司之會計，兼
    辦人事業務；辛○○、傅珮庭則分係址設桃園縣中壢市○○
    路176 號采鴻人力仲介有限公司（下稱采鴻公司）之實際負
    責人、專員，負責開發、執行外籍勞工聘僱之仲介申請案，
    4 人均為從事業務之人。緣民國93年間立曜公司欲引進外籍
    勞工，乃委任采鴻公司代立曜公司申請招募45名外籍勞工之
    相關事宜。惟因立曜公司為傳統產業之製造業初次申請聘僱
    外籍勞工，其投資總額應達新臺幣2 億元以上，且核准聘僱
    外籍勞工之人數，係依雇主增聘本國勞工人數之一定比例，
    以核發外籍勞工入國引進許可，詎乙○○為增加聘僱外籍勞
    工之人數，降低立曜公司人事成本，竟與申○○、辛○○、
    傅珮庭（均由檢察官另案偵辦）共同基於行使業務上登載不
    實文書之概括犯意聯絡及行使偽造私文書之犯意聯絡，明知
    如附表所示之地○○等23人皆未實際在立曜公司任職、支薪
    ，不能以其等名義辦理勞工保險加保，為藉虛增本國勞工之
    方式以達申請外籍勞工引進之目的，先由辛○○、傅珮庭將
    如附表所示之地○○等23人之年籍資料提供予立曜公司之申
    ○○，再由乙○○指示申○○陸續於95年1月6日起至95年 2
    月16日間，在立曜公司辦公處所內，將如附表所示之除地○○、佘陳瓊姿、傅珮庭（此3 人係於94年2月5日經立曜公司
    加入勞保，該部分犯行未據檢察官起訴）以外之丁○○等20
    個人頭資料，羅列在其業務上所製作之「勞工保險加保申報
    表」，填載其等為立曜公司新進員工及不實之勞保月投保薪
    資資料後，於95年1月6日、1月20日、2月16日連續多次持該
    等登載不實之勞工保險加保申報表，向勞工保險局申請辦理
    加保而先後行使之（申請日期及不實本國勞工姓名詳如附表
    所示），足以生損害於如附表所示丁○○等20人及勞工保險
    局管理勞工保險資料之正確性；復基於同前犯意，由乙○○
    指示申○○於95年5月間某日，在立曜公司辦公處所內，將
    如附表所示之地○○等23人之身分證字號、通訊地址、電話
    及不實之勞保加保日期等資料，虛偽登載在其業務上製作之
    「製造業聘僱本國勞工名冊」上，並加蓋立曜公司之大小章
    後，交由采鴻公司員工取回，繼由辛○○及采鴻公司內不知
    情之某不詳姓名之成年員工接續在如附表所示地○○等23人
    未署名之簽章欄位上偽造其等之署名，用以表示如附表所示
    之地○○等23人確有在立曜公司任職、支薪之情事，以此方
    式偽造私文書後，再由傅珮庭於95年5 月17日，持上開不實
    之「製造業聘僱本國勞工名冊」，填具「雇主聘僱外籍勞工
    申請書」，代理立曜公司向行政院勞工委員會（下稱勞委會
    ）申請外國人入國引進許可而行使之，致勞委會書面審查後
    誤信如附表所示之地○○等23人確為立曜公司所聘僱之本國
    勞工，而以勞職外字第0950636374號函核准3 名外國人入國
    引進許可，立曜公司並據此引進外籍勞工，足以生損害於如
    附表所示之地○○等23人及勞委會對申請聘僱外籍勞工資料
    審核之正確性。嗣經勞委會比對財稅資料中心提供所得給付
    清單，查知如附表所示之地○○等23人係未實際在立曜公司
    支薪之人頭勞工，始悉上情。
二、案經桃園縣政府函送臺灣桃園地方法院檢察署檢察官偵查後
    起訴。
    理  由
壹、證據能力部分：
一、按被告以外之人於偵查中向檢察官所為陳述，除顯有不可信
    之情況者外，得為證據，刑事訴訟法第159 條之1 第2 項定
    有明文。偵查中對被告以外之人所為之偵查筆錄，或被告以
    外之人向檢察官所提之書面陳述，性質上均屬傳聞證據。惟
    現階段刑事訴訟法規定檢察官代表國家偵查犯罪、實施公訴
    ，依法其有訊問被告、證人及鑑定人之權，證人、鑑定人且
    須具結，而實務運作時，檢察官偵查中向被告以外之人所取
    得之陳述，原則上均能遵守法律規定，不致違法取供，其可
    信度極高。經查證人傅珮庭、辛○○在臺灣桃園地方法院檢
    察署檢察官偵查中所為之證述，性質上雖屬傳聞證據，惟係
    偵查中向檢察官所為，並經具結，證人傅珮庭、辛○○未曾
    提及檢察官在偵訊時有任何強暴、脅迫、詐欺、利誘等以不
    正方法取供之情，其陳述時之心理狀況健全、並無受外力干
    擾，觀諸偵訊筆錄之記載形式，本院亦查無檢察官在上開偵
    訊時有任何以不正方法訊問，而有違反陳述者之自由意志等
    顯有不可信之情況，衡諸上開規定，自具有證據能力。
二、次按「被告以外之人於審判外之陳述，雖不符刑事訴訟法第
    159 條之1 至第159 條之4 之規定，而經當事人於審判程序
    同意作為證據，法院審酌該言詞陳述或書面陳述作成時之情
    況，認為適當者，亦得為證據。當事人、代理人或辯護人於
    法院調查證據時，知有刑事訴訟法第159 條第1 項不得為證
    據之情形，而未於言詞辯論終結前聲明異議者，視為有前項
    之同意」，刑事訴訟法第159 條之5 定有明文。查本判決所
    引用以下審判外作成之相關供述證據，公訴人、被告及辯護
    人於本院準備程序、審判期日均表示無意見而不予爭執，亦
    未於言詞辯論終結前聲明異議，本院審酌上開證據資料製作
    時之情況，尚無違法取得及證明力明顯過低之瑕疵，認以之
    作為證據應屬適當，而其餘所依憑判斷之非供述證據，本院
    亦查無有何違反法定程序取得之情形，且上開各該證據均經
    本院於審判期日依法進行證據之調查、辯論，被告於訴訟上
    之防禦權，已受保障，故上開證據資料均有證據能力。
貳、實體部分：
一、訊據被告乙○○就其為立曜公司之負責人，前於93年與采鴻
    公司簽訂契約，委託采鴻公司代辦外籍勞工聘僱之申請案，
    嗣采鴻公司於95年5 月間代立曜公司向勞委會申請外籍勞工
    入國引進許可，經勞委會函准立曜公司得向外交部所屬駐外
    單位申請核發3 名新招募外國人之入國簽證，立曜公司並據
    此引進外籍勞工等情固均供認屬實，惟矢口否認有何偽造文
    書之犯行，辯稱：立曜公司因不諳外勞申請規定，乃於93年
    間就申請外勞聘僱之相關事宜，全權委託采鴻公司處理，伊
    不知采鴻公司承辦人傅珮庭、辛○○竟以虛報本國人頭勞工
    之方式引進外籍勞工，而立曜公司之勞保投保業務是由兼辦
    人事之會計申○○負責辦理，伊身為董事長對於公司事務不
    可能事必躬親，對於申○○將如附表所示之地○○等23人申
    請勞保加保一事無所知悉，亦不知該23人未實際在立曜公司
    工作，且該23人之資料均係采鴻公司所提供，勞委會認定不
    實之「製造業聘僱本國勞工名冊」係采鴻公司所製作，對此
    伊均不知情云云。經查：
(一)、如附表所示之地○○等23人均未在立曜公司任職、支薪，惟
    經立曜公司員工申○○陸續於95年1 月6 日起至95年2 月16
    日間，在立曜公司辦公處所內，將如附表所示之除地○○、
    佘陳瓊姿、傅珮庭以外之丁○○等20個人頭資料，羅列在其
    業務上所製作之「勞工保險加保申報表」，填載其等為立曜
    公司新進員工及不實之勞保月投保薪資資料後，於95年1 月
    6 日、1 月20日、2 月16日連續多次持該等登載不實之勞工
    保險加保申報表，向勞工保險局申請辦理加保，而上開「勞
    工保險加保申報表」其上除有立曜公司之印文外，負責人欄
    蓋有被告印文，經辦人欄或蓋有被告之印文、或蓋有立曜公
    司會計申○○印文；且如附表所示之地○○等23人之勞保保
    險加保申報表或與立曜公司其他員工退保一併同日申報，或
    與立曜公司聘雇之員工以同一張報表一併申報。嗣傅珮庭即
    於95年5 月17日，以登載包含如附表所示之地○○等23人之
    身分證字號、勞保加保日期、通訊地址及簽名等不實資料之
    「製造業聘僱本國勞工名冊」，並填具「雇主聘僱外籍勞工
    申請書」，代立曜公司向勞委會申請外國勞工入國引進許可
    ，經勞委會於95年6 月27日以勞職外字第0950636374號函同
    意立曜公司得向外交部所屬駐外單位申請核發3 名新招募外
    國人之入國簽證，立曜公司並據此引進外籍勞工；上揭「製
    造業聘僱本國勞工名冊」上亦蓋有立曜公司及被告之印文等
    節，業經被告於本院準備程序訊問時坦認不諱（見本院卷第
    17頁），及證人亥○○於桃園縣政府勞動及人力資源局派員
    訪查時證述從未曾任職於立曜公司等語明確，有桃園縣政府
    96年12月20日府勞外字第0960427016函檢附之桃園縣政府勞
    動及人力資源局96年12月4日談話紀錄1份在卷可參；以及證
    人地○○於臺北市政府勞工局派員訪查時亦證稱從不曾任職
    於立曜公司等語，有臺北市政府勞工局96年12月7 日北市勞
    二字第09606871500 號函檢附之談話紀錄附卷可憑；再證人
    巳○○、傅珮庭於偵查中同證稱：未曾於立曜公司任職等語
    明確（見97年度偵字第13592 號卷第10至11頁）；並經證人
    申○○於本院審理時證稱：上開勞工保險加保申報表記載的
    內容全部都是我寫的，有一部份的人沒有在立曜公司上班，
    因為采鴻公司說要加保這些人申請外勞，所以我就把他們加
    入勞保，「製造業聘僱本國勞工名冊」上的「立曜工業有限
    公司」印文及「乙○○」印文都是我蓋的等語無訛（見本院
    卷第65至66頁背面）；此外，復有行政院勞工委員會勞職外
    字第0960817985號函及檢附之立曜工業有限公司查無所得給
    付紀錄名冊、行政院勞工委員會95年6 月27日勞職外字第09
    50636374號函、雇主聘僱外籍勞工申請書、製造業聘僱本國
    勞工名冊、製造業重大投資案聘僱本國勞工切結書，以及勞
    工保險局97年8月25日保承資字第09760403910號函及檢附之
    立曜工業有限公司勞工保險加保申報表、勞工保險退保申報
    表等件（見97年度偵字第13592 號卷第30至31頁、第39至42
    頁、第98至153頁）在卷可稽，洵堪信為真實。
(二)、被告雖辯稱伊不諳外勞申請規定，就立曜公司申請外勞聘僱
    之相關事宜，皆全權委託采鴻公司處理，伊不知采鴻公司承
    辦人傅珮庭、辛○○竟以虛報本國人頭勞工之方式引進外籍
    勞工，對於申○○將如附表所示之地○○等23人申請勞保加
    保一事亦不知情云云，惟被告確知悉如附表所示之地○○等
    23人未實際任職於立曜公司，仍同意將其等列入上開「製造
    業聘僱本國勞工名冊」內，並由傅珮庭持之向勞委會申請聘
    僱外籍勞工一節，迭經證人傅珮庭於偵訊及本院審理時結證
    證稱：乙○○是立曜公司的負責人，他是一個廠商介紹給我
    們采鴻公司的客戶，因為立曜公司擴廠缺人力，他要申請外
    勞。我和辛○○是這個案子的承辦人，我都與辛○○一起去
    立曜公司，見的人是乙○○與申○○。一開始乙○○說他們
    是新擴廠，所以需求人數較多，辛○○告訴他申請外勞的流
    程，要先到就業服務中心登記立曜公司缺人，該中心會招募
    本國勞工看是否有意願要去立曜公司上班，如果招募期間沒
    有本國勞工願意去上班補足立曜公司缺工的人數，就業服務
    中心就會開一個證明，證明立曜公司缺工人數沒有本國人願
    意做，立曜公司再拿此證明向勞委會申請外勞，因為立曜公
    司當時是以重大投資案申請外勞，案件需要先經過經濟部工
    業局審核完成，通過後，要登報找本國勞工，確認本國勞工
    無任職意願後，才以現有的本國勞工比例確認可以引進的外
    勞名額，因為這些程序需要較多的時間，需時2、3個月，乙○○當時說他們很缺人，如果按照正常的程序他們無法等，
    我就建議立曜公司去就業服務中心承接一些失業外勞，當時
    有辦了9個，9個去工廠上班後，立曜公司還是缺人，就向就
    業服務中心公告招募本國勞工，立曜公司也有登報應徵本國
    勞工，但公告及應徵期間都沒有本國勞工來求職，我就建議
    乙○○用建教合作，但是他們也找不到學校願意配合，乙○○就把這種情形告訴辛○○，我就和辛○○再去找乙○○，
    乙○○問我們現在要怎麼辦，辛○○建議他要增聘本國勞工
    才能申請外勞，乙○○說沒有辦法，因為找不到人，辛○○
    就說看是否可以找一些親戚朋友或工廠員工的親戚朋友到立
    曜公司加入勞保，增加勞保人數，就可以申請外勞，只要雇
    主有新加入勞保的人員，被允許引進外勞的人數就會增加，
    乙○○聽了辛○○的建議後就說好，乙○○也叫我們采鴻公
    司找找看，乙○○要求我們幫忙找可以擔任本國勞工的人頭
    ，交代我們找到人就將名單交給申○○處理，因為申○○是
    他們的會計。我、辛○○和乙○○就約好各自找親戚朋友加
    保，所以我們才回來找人，我們找到名單後就傳真給申○○
    加入勞保。經過一段時間後，乙○○有問辛○○處理情形，
    何時外勞會進來，辛○○就請乙○○把這段期間聘僱本國勞
    工的資料作成一清單，乙○○表示要將找到的這些人放到製
    造業聘僱本國勞工名冊中，這個名冊的表格是從勞委會網站
    下載，我們提供空白表格給立曜公司，立曜公司填好相關的
    資料再給我們，我們再送去勞委會，這份聘僱本國勞工名冊
    是立曜公司寫好再給我們，我們拿到名冊時有些欄位是空白
    的，當時辛○○自己和辦公室其他小姐把空白欄位簽好後，
    就交給我去送件，向勞委會申請聘僱外勞等語（見97年度偵
    字第13592號卷第10至11頁、第22頁、第83至85頁、第292至
    293 頁，本院卷第58至60頁）綦詳，核與證人辛○○於偵查
    中及本院審理時證述：立曜公司是采鴻公司的客戶，這個案
    子是我和傅珮庭一起洽談，相關事宜我們一起處理。乙○○
    有意要聘請外勞，我記得立曜公司需要40幾個外勞，他和我
    們簽了2份合約，一份是9個，另一份是36個。我們以專案方
    式申請，在93年間，只有重大投資專案可以辦理外勞申請，
    我們將文件準備好向工業局申請，工業局也核發下來，我們
    將工業局的函再送到勞委會，但勞委會規定，公司要聘僱本
    國勞工超過5人才可以聘僱1個外勞，因為立曜公司本國員工
    勞保人數不夠，所以必須要增加本國勞工名額，我和傅珮庭
    就去工廠和乙○○談這件事情，結論是他們沒有辦法增聘，
    乙○○問我們有什麼方法解決，我就跟乙○○說既然有一些
    本國勞工的親屬健保是附屬在立曜公司裡，就把這些親屬加
    入勞保，我有跟乙○○說找人頭加保是違法的，乙○○說沒
    問題，他們立曜公司會處理，乙○○也問我們能否協助，是
    乙○○主動要求采鴻公司一起幫忙立曜公司找人頭充為本國
    勞工，我有把找到的人的人事資料傳真給立曜公司負責辦理
    人事業務的申○○，也有把找到人加入立曜公司勞保的事告
    知乙○○，讓立曜公司可以引進外勞，我們找的人沒有實際
    在立曜公司工作，如附表所示的地○○等23人全部都是采鴻
    公司找的，立曜公司也有找人去加保，但我不知道他們找的
    人有哪些人等情（見97年度偵字第13592號卷第301頁，本院
    卷第62頁背面至64頁）均甚相符，第參以就被告否認「未將
    23名未任職立曜公司之員工列入製造業聘僱本國勞工名冊」
    等情，經送法務部調查局施作測謊鑑定，其結果呈現情緒波
    動之反應，研判有說謊，此有法務部調查局98年10月13日調
    科參字第09800523650 號測謊報告書在卷可按（見本院卷第
    25至39頁）。再證人傅珮庭於本院審理時已證稱：我弟弟未
    ○○不知道我把他列入為立曜公司的員工，列入立曜公司員
    工只要知道身分證字號就好，不用拿身分證，這份聘僱本國
    勞工名冊是立曜公司寫好再給我們，我們拿到名冊時有些欄
    位是空白的，當時辛○○自己和辦公室其他小姐就把空白欄
    位簽好，我拿到名冊時，上面所有員工的簽名都已經簽好了
    ，包括我自己的部分也已經是簽好的等語（見本院卷第60頁
    背面、第61頁背面）；及證人辛○○於本院審理時亦證稱：
    如附表所示之地○○等23人沒有同意加入立曜公司的勞保加
    保名單，這些人因為都是很熟的朋友，我問他們的出生年月
    日、身分證字號，跟他們說需要借用一下他們的資料，有的
    人雖然有問資料要用在什麼地方，但我沒有跟他們說，我說
    反正借用一下等語（見本院卷第64頁），是依證人傅珮庭、
    辛○○之證言可知，如附表所示之地○○等23人並不知其等
    之資料將被使用於辦理立曜公司之員工勞工保險加保，亦未
    同意將其等資料列入上開「製造業聘僱本國勞工名冊」，堪
    認上開「製造業聘僱本國勞工名冊」上如附表所示之地○○
    等23人之簽名均非其等親簽，亦未事前得到其等授權，而均
    屬偽造無訛。是綜據上證以觀，足認被告為達引進多名外籍
    勞工之目的，非但知悉如附表所示之地○○等23人未實際任
    職於立曜公司，仍指示申○○以其等之資料填載不實之「勞
    工保險加保申報表」後，向勞工保險局辦理其等之勞工保險
    加保，再將如附表所示之地○○等23人列入「製造業聘僱本
    國勞工名冊」內，由辛○○及采鴻公司某不詳姓名成年員工
    偽造其等之簽名，用以表徵如附表所示之地○○等23人確於
    立曜公司任職、支薪，再由傅珮庭持之向勞委會申請聘僱外
    籍勞工等情，至為明確。被告所辯前揭情詞，要屬係事後卸
    責之詞，委不足採。
(三)、至於證人申○○雖於本院審理時證稱：因為乙○○很忙，所
    以沒有向乙○○報告以采鴻公司提供的人頭資料辦理勞工保
    險加保之事，另「製造業聘僱本國勞工名冊」上的「立曜工
    業有限公司」印文及「乙○○」印文都是我蓋的，都沒有問
    過乙○○，乙○○只有說我是窗口，采鴻公司需要什麼我就
    配合，因為人事部分我比較熟，我就全權處理，我並沒有報
    告給老闆乙○○知道等語，惟衡諸常情，被告既為立曜公司
    之負責人，且實際從事經營業務，負有監督立曜公司所屬職
    員之責任與義務，倘非經被告明確指示、授權，以申○○受
    僱立曜公司，擔任會計、人事一職，每月係領取立曜公司給
    付固定薪資，並非屬高階管理階層之工作職位而言，焉有任
    何動機及權限得私行決定聽命采鴻公司所言，而擅自將附表
    所示之地○○等23人虛偽列入「勞工保險加保申報表」後持
    之向勞工保險局辦理勞保加保，復擅自將上開23人列入「製
    造業聘僱本國勞工名冊」後交由采鴻公司申請外籍勞工聘僱
    事宜，此由證人申○○亦證述：乙○○有交代有關申請外勞
    的事情，采鴻公司要我如何配合就配合等語（見本院卷第66
    頁背面），益證申○○上開所為均是事前經由被告授權、指
    示而為之。參諸證人申○○自83年9 月起即受僱於立曜公司
    ，擔任會計與人事一職，業據其證述明確在卷，而被告則係
    立曜公司董事長，係證人申○○之主管，兩人間有工作上之
    指揮監督及薪資給付等利害關係存在，證人申○○為不影響
    其日後在立曜公司之工作，則其證述沒有向乙○○報告以采
    鴻公司提供的人頭資料辦理勞工保險加保之事，「製造業聘
    僱本國勞工名冊」上的「立曜工業有限公司」印文及「乙○○」印文都是伊蓋的，都沒有問過乙○○云云，顯係避重就
    輕，附和迴護被告之詞，不值採信，自難據為有利被告之認
    定。況被告於本院審理時復自承立曜公司於95年間僅70、80
    個員工，則申○○於95年1、2月間將如附表所示之除地○○
    、佘陳瓊姿、傅珮庭以外之丁○○等20人虛偽列入「勞工保
    險加保申報表」後持之向勞工保險局辦理勞保加保，立曜公
    司因此憑空多出20個人頭勞工，此事涉立曜公司勞工保險費
    用之支出與人事相關成本提列，被告身為公司負責人，卻辯
    稱對此均不知情云云，顯悖於常情，不足採信。
(四)、被告雖另辯稱伊曾向采鴻公司明確告知立曜公司僅需20個外
    籍勞工，係采鴻公司為賺取外勞仲介費用，擅自以虛報本國
    人頭之方式引進外籍勞工獲利云云，惟觀諸立曜公司與采鴻
    公司簽訂之2 份委任招募外籍勞工合約書（見97年度偵字第
    13592號卷第66至71頁），其中1份係於93年7月1日簽訂，而
    兩造於委託事項第1 點已約明采鴻公司需依立曜公司規定之
    條件招募合法外籍勞工共36名；另1 份係於93年12月23日簽
    訂，兩造於委託事項第1 點復約明采鴻公司需依立曜公司規
    定之條件招募合法外籍勞工共9 名，且各該契約均蓋有立曜
    公司之大小章，是依上開兩份契約之約定，立曜公司確明確
    委託采鴻公司代為招募總計45名之外籍勞工，被告對此自難
    諉諸不知，是其辯稱曾向采鴻公司明確告知立曜公司僅需20
    個外籍勞工，係采鴻公司為賺取外勞仲介費用，擅自以虛報
    本國人頭之方式引進外籍勞工獲利云云，顯係臨訟杜撰之詞
    ，要難採信。
(五)、另被告辯護人雖聲請對證人傅珮庭、辛○○實施測謊鑑定，
    以查明其等證詞之真實性，並請求傳訊鎔騰貿易有限公司負
    責人李梅鳳，欲證明被告對於外籍勞工聘僱之相關法規均不
    知悉。惟按測謊鑑定僅係在一定形式及實質條件具備之情況
    下具有證據能力而得作為被告有罪、無罪論斷之證據方法之
    一種，欲辨明證人證詞是否可信並非僅有測謊一途，上開傅
    珮庭、辛○○等證人之證詞既經本院相互勾稽，並佐以經驗
    法則、直接審理時所獲致之心證論斷如上，依卷存證據已足
    供判斷，是本院認本案並無將證人傅珮庭、辛○○送測謊之
    必要。另李梅鳳係立曜公司於95年9 月之後另行委任之人力
    仲介業者，其就本案各情均未曾親歷見聞，自亦無傳喚之必
    要，附此敘明。
(六)、綜上所述，被告所辯各情均係事後卸責之詞，不足採信，本
    件事證明確，被告犯行堪以認定，應予依法論科。
二、查被告乙○○行為後，刑法部分條文業經修正公布，並於95
    年7 月1 日施行，其中修正後刑法已刪除第56條連續犯之規
    定，且刑法關於第28條共同正犯之範圍、第33條第5 款罰金
    刑之最低額、第41條第1 項易科罰金之折算標準，皆有變更
    。另被告行為後罰金罰鍰提高標準條例亦於95年5 月17日修
    正刪除第2 條，自95年7 月1 日施行；嗣又於98年4 月29日
    經總統公布廢止，並於98年5 月1 日生效。就連續犯部分，
    修正前刑法第56條有關連續數行為而犯同一罪名，以一罪論
    及得加重其刑之規定，修正後刑法已將之刪除，數行為應分
    論併罰；關於共同正犯之規定，刑法第28條原規定：「二人
    以上共同『實施』犯罪之行為者，皆為共同正犯。」，修正
    後刑法第28條則規定：「二人以上共同『實行』犯罪之行為
    者，皆為共同正犯。」，將舊法之「實施」修正為「實行」
    。原「實施」之概念，包含陰謀、預備、著手及實行等階段
    之行為，修正後僅共同實行犯罪行為始成立共同正犯。是新
    法共同正犯之範圍已有限縮，排除陰謀犯、預備犯之共同正
    犯；關於法定罰金刑最低度部分，由修正前刑法第33條第 5
    款規定為銀元1 元以上，依廢止前罰金罰鍰提高標準條例第
    1 條前段提高10倍為銀元10元（折算為新臺幣30元）以上，
    修正後刑法第33條第5 款則修正為新臺幣1 千元以上，以百
    元計算；就易科罰金之折算標準部分，由修正前刑法第41條
    第1 項前段規定，得以銀元1 元以上3 元以下折算1 日，並
    依行為時罰金罰鍰提高標準條例第2 條規定提高1 百倍，為
    銀元1 百元以上3 百元以下（即新臺幣3 百元以上9 百元以
    下）折算1 日，修正後刑法第41條第1 項前段則修正為得以
    新臺幣1 千元、2 千元或3 千元折算1 日，裁判時罰金罰鍰
    提高標準條例第2 條並已廢止。本件被告行為後法律有變更
    ，就罪刑部分，比較行為時法與裁判時法，被告所犯之行使
    從事業務之人，明知為不實之事項而登載於其業務上作成之
    文書罪，於刑法修正前可依連續犯之規定論以一罪，於刑法
    修正後則須分論併罰；就共同正犯之修正，裁判時法範圍較
    小雖較有利，然以本件被告所為行使業務登載不實文書罪、
    行使偽造私文書罪，不論適用行為時法或裁判時法，均應論
    以共同正犯；關於罰金刑最低度，修正後刑法第33條第5 款
    所定罰金之最低數額，較之修正前提高，以修正前之規定有
    利於被告；關於易科罰金之標準，亦以行為時法有利於被告
    ，是綜其全部結果而為比較，以行為時法有利於被告，依刑
    法第2 條第1 項前段規定，自應適用行為時法即修正前之刑
    法規定論處。
三、查被告係立曜公司之負責人，乃從事業務之人，其指示申○○先後多次向勞工保險局行使業務上製作之不實「勞工保險
    加保申報表」以辦理人頭勞工勞保加保，並委由傅珮庭向勞
    委會行使業務上製作之不實「製造業聘僱本國勞工名冊」之
    犯行，核其此部分所為均係犯刑法第216條、第215條之行使
    業務上登載不實文書罪。被告先後多次行使業務上製作之不
    實「勞工保險加保申報表」及不實「製造業聘僱本國勞工名
    冊之犯行，時間緊接，方法相同，均各觸犯構成要件相同之
    罪名，顯皆係基於概括犯意反覆為之，為連續犯，應依修正
    前刑法第56條之規定，論以一罪，並加重其刑。被告與申○○、傅珮庭、辛○○就上開行使業務上登載不實文書之犯行
    ，有犯意聯絡及行為分擔，應論以共同正犯。再被告委由辛○○及采鴻公司不知情之某不詳姓名之成年員工，在其業務
    上製作之「製造業聘僱本國勞工名冊」上，偽造「余維炯」
    、「傅珮庭」、「陳瓊姿」、「丁○○」、「亥○○」、「
    丑○○」、「曹玟英」、「酉○○○」、「戊○○○」、「
    辰○○」、「壬○○」、「巳○○」、「癸○○」、「午○○」、「己○○」、「庚○○」、「天○○」、「甲○○」
    、「未○○」、「戌○○」、「丙○」、「卯○○」、「寅
    ○○」等23人之簽名，從形式上觀察，足以表示係「余維炯
    」、「傅珮庭」、「陳瓊姿」、「丁○○」、「亥○○」、
    「丑○○」、「曹玟英」、「酉○○○」、「戊○○○」、
    「辰○○」、「壬○○」、「巳○○」、「癸○○」、「午
    ○○」、「己○○」、「庚○○」、「天○○」、「甲○○
    」、「未○○」、「戌○○」、「丙○」、「卯○○」、「
    寅○○」等23人之署名，依形式上觀之，足認係上開23人本
    人證明其等確係在立曜公司任職、支薪之意思表示，係屬私
    文書，並兼具業務上作成之文書之性質，被告完成上揭偽造
    私文書、業務上登載不實文書之犯行後持交勞委會，而主張
    該文書內容，自有行使之意思，是核其此部分所為係犯刑法
    第216條、第210條、第215 條之行使偽造私文書罪及行使業
    務上登載不實文書罪。被告與申○○、傅珮庭、辛○○就該
    行使偽造私文書及行使業務上登載不實文書之犯行，有犯意
    聯絡及行為分擔，亦應論以共同正犯。被告與辛○○及采鴻
    公司不知情之某不詳姓名之成年員工接續在「製造業聘僱本
    國勞工名冊」上，偽造上開余維炯等23人名義簽名之偽造署
    押行為，乃偽造私私文書之部份行為，不另論罪。被告所犯
    業務上登載不實及偽造私文書之低度行為，應為行使業務上
    登載不實文書及行使偽造私文書之高度行為所吸收，均不另
    論罪。又被告所犯行使偽造私文書罪與行使業務上登載不實
    文書罪二罪間，係一行為觸犯上開二罪名，為想像競合犯，
    應依刑法第55條規定，從一重之行使偽造私文書罪處斷。公
    訴人雖未敘明被告所犯行使業務上登載不實文書之犯行部分
    ，而僅敘及被告行使偽造私文書之犯行，然該未敘明部分與
    已敘及之部分既有裁判上一罪之關係，自為起訴效力所及，
    依審判不可分之原則，本院應併予審判。爰審酌被告身為公
    司負責人，為爭取聘僱外籍勞工之人數，以樽節公司人事成
    本，而為前揭犯行，非僅罔顧政府保障國民工作權之勞工政
    策，抑且對如附表所示之地○○等23人造成損害，並影響勞
    委會就外籍勞工引進管理資料審核之正確性，所為應予非難
    ，兼衡其犯罪之動機、目的、手段、素行、智識程度，與犯
    後飾謝狡辯，未具絲毫悔悟之意等一切情狀，量處如主文所
    示之刑。又本件被告犯罪時間係在96年4 月24日之前，爰依
    中華民國96年罪犯減刑條例第2條第1項第3款，第7條規定，
    減其宣告刑2分之1，而減刑如主文所示刑。再被告行為後關
    於易科罰金之折算標準法律有變更，已如前述，比較行為時
    法與裁判時法，以行為時法有利於被告，應適用修正前刑法
    第41條第1項前段、廢止前罰金罰鍰提高標準條例第2條規定
    ，諭知易科罰金之折算標準。至製造業聘僱本國勞工名冊上
    偽造之「余維炯」、「傅珮庭」、「陳瓊姿」、「丁○○」
    、「亥○○」、「丑○○」、「曹玟英」、「酉○○○」、
    「戊○○○」、「辰○○」、「壬○○」、「巳○○」、「
    癸○○」、「午○○」、「己○○」、「庚○○」、「天○○」、「甲○○」、「未○○」、「戌○○」、「丙○」、
    「卯○○」、「寅○○」名義之署名各1枚，應依刑法第219
    條之規定沒收之。
四、不另為無罪諭知部分：
(一)、公訴意旨另以：被告乙○○與采鴻公司之辛○○、傅珮庭，
    基於行使偽造私文書之概括犯意聯絡，於97年5 月間委由采
    鴻公司傅珮庭以立曜公司名義，填具「雇主聘僱外籍勞工申
    請書」，並持填載有如附表所示之地○○等23個人頭勞工在
    內之不實「製造業聘僱本國勞工名冊」，向勞委會申請外國
    人入國引進許可而行使之，經勞委會承辦公務員就書面資料
    核對後，將上揭不實事項登載於其所掌之公文書，誤信如附
    表所示之地○○等23人確為立曜公司所聘雇之本國勞工，而
    採計切結勞保人數計算後以勞職外字第0950636374號函核准
    3 名外國人入國引進許可，立曜公司並據此引進外籍勞工，
    損及勞委會就外勞管理引進資料審核之正確性，因認被告此
    部分所為亦構成刑法第214 條之使公務員登載不實事項於職
    務上所掌之公文書罪嫌。
(二)、惟按刑法第214 條所謂使公務員登載不實事項於職務上所掌
    之公文書罪，須一經他人之聲明或申報，公務員即有登載之
    義務，並依其所為之聲明或申報予以登載，而屬不實之事項
    者，始足構成，若其所為聲明或申報，公務員尚須為實質之
    審查，以判斷其真實與否，始得為一定之記載者，即非本罪
    所稱之使公務員登載不實，最高法院著有73年台上字第1710
    號判例可資參照。次按為保障國民工作權，聘僱外國人工作
    ，不得妨礙本國人之就業機會、勞動條件、國民經濟發展及
    社會安定；本法所稱主管機關，在中央為行政院勞工委員會
    ；雇主聘僱外國人從事第46條第1 項第8 款至第11款規定之
    工作，於辦理聘僱外國人之申請許可、招募、引進或管理事
    項，提供不實資料者，中央主管機關應不予核發招募許可、
    聘僱許可或展延聘僱許可，其已核發招募許可者，得中止引
    進；雇主聘僱外國人不得有其他違反本法或依本法所發布之
    命令之情事，違反者並依第67條第1 項規定處新臺幣6 萬元
    以上30萬元以下罰鍰，就業服務法第42條、第6 條第1 項前
    段、第54條第1 項第11款、第57條第9 款、第67條第1 項分
    別定有明文。是依上開規定，顯見勞委會對於雇主辦理聘僱
    外國人之申請許可、招募、引進或管理事項所提供之資料是
    否屬實，有實質審核之權責甚明。
(三)、查被告固與申○○、辛○○、傅珮庭共同基於行使業務上登
    載不實文書之概括犯意聯絡及行使偽造私文書之犯意聯絡，
    而由傅珮庭於95年5 月17日，持上開不實之「製造業聘僱本
    國勞工名冊」，填具「雇主聘僱外籍勞工申請書」，代理立
    曜公司向勞委會申請外國人入國引進許可而行使之，致勞委
    會書面審查後以勞職外字第0950636374號函核准3 名外國人
    入國引進許可，立曜公司並據此引進外籍勞工。惟揆諸前開
    判例及法條規定之說明，勞委會承辦之公務員對於立曜公司
    辦理聘僱外籍勞工招募許可時所附之「製造業聘僱本國勞工
    名冊」，其中申報之本國勞工姓名、勞保加保日期等事項是
    否確屬實在，既本須依職權查明其上記載事項之真實性，憑
    為准駁之依據，自非無實質審查之權，亦即並非一經被告申
    報，勞委會承辦人員即應認定上開「製造業聘僱本國勞工名
    冊」之員工均確實在立曜公司任職、支薪，縱勞委會承辦之
    公務員未善盡實質查核之權責，而將上開不實事項登載於其
    職務上掌管之公文書，仍難認被告上開所為構成刑法第 214
    條之使公務員登載不實公文書罪。此外，復查無其他積極證
    據足資證明被告有何公訴人所指之上開犯行，原應為被告無
    罪之諭知，惟因公訴意旨認被告此部分之犯嫌，與被告前揭
    經論罪科刑之罪間有牽連犯之裁判上一罪關係，爰不另為無
    罪之諭知，附此敘明。
據上論斷，應依刑事訴訟法第299 條第1 項前段、刑法第2 條第
1 項前段、第216 條、第215 條、第210 條、第55條、第219 條
，修正前刑法第28條、第56條、第41條第1 項前段，刑法施行法
第1 條之1 第1 項、第2 項前段，廢止前罰金罰鍰提高標準條例
第2 條，現行法規所定貨幣單位折算新臺幣條例第2 條，中華民
國96年罪犯減刑條例第2 條第1 項第3 款、第7 條、第9 條，判
決如主文。
本案經檢察官周芝君到庭執行職務。
中    華    民    國    98    年    12    月    15    日
                  刑事第五庭  審判長法  官  潘政宏
                                    法  官  張詠晶
                                    法  官  劉淑玲
以上正本證明與原本無異。
如不服本判決應於收受判決後10日內向本院提出上訴書狀，並應
敘述具體理由。其未敘述上訴理由者，應於上訴期間屆滿後20日
內向本院補提理由書(均須按他造當事人之人數附繕本)「切勿逕
送上級法院」。
                                    書記官  翁其良
中    華    民    國    98    年    12    月    15    日
附錄本案論罪科刑法條：
刑法第210條：
偽造、變造私文書，足以生損害於公眾或他人者，處5 年以下有
期徒刑。
刑法第215條：
從事業務之人，明知為不實之事項，而登載於其業務上作成之文
書，足以生損害於公眾或他人者，處3 年以下有期徒刑、拘役或
5百元以下罰金。
刑法第216條：
行使第210 條至第215 條之文書者，依偽造、變造文書或登載不
實事項或使登載不實事項之規定處斷。
附表：
┌──┬────────┬─────────┐
│編號│不實本國勞工姓名│勞保加保申請日期  │
├──┼────────┼─────────┤
│ 1  │地○○          │94年2月5日        │
├──┼────────┼─────────┤
│ 2  │傅珮庭          │94年2月5日        │
├──┼────────┼─────────┤
│ 3  │佘陳瓊姿        │94年2月5日        │
├──┼────────┼─────────┤
│ 4  │丁○○          │95年1月6日        │
├──┼────────┼─────────┤
│ 5  │亥○○          │95年1月6日        │
├──┼────────┼─────────┤
│ 6  │丑○○          │95年1月6日        │
├──┼────────┼─────────┤
│ 7  │子○○          │95年1月6日        │
├──┼────────┼─────────┤
│ 8  │酉○○○        │95年1月6日        │
├──┼────────┼─────────┤
│ 9  │戊○○○        │95年1月6日        │
├──┼────────┼─────────┤
│ 10 │午○○          │95年1月6日        │
├──┼────────┼─────────┤
│ 11 │己○○          │95年1月6日        │
├──┼────────┼─────────┤
│ 12 │庚○○          │95年1月6日        │
├──┼────────┼─────────┤
│ 13 │天○○          │95年1月6日        │
├──┼────────┼─────────┤
│ 14 │甲○○          │95年1月6日        │
├──┼────────┼─────────┤
│ 15 │未○○          │95年1月6日        │
├──┼────────┼─────────┤
│ 16 │戌○○          │95年1月6日        │
├──┼────────┼─────────┤
│ 17 │丙  ○          │95年1月6日        │
├──┼────────┼─────────┤
│ 18 │辰○○          │95年1月20日       │
├──┼────────┼─────────┤
│ 19 │壬○○          │95年1月20日       │
├──┼────────┼─────────┤
│ 20 │巳○○          │95年1月20日       │
├──┼────────┼─────────┤
│ 21 │癸○○          │95年1月20日       │
├──┼────────┼─────────┤
│ 22 │卯○○          │95年2月16日       │
├──┼────────┼─────────┤
│ 23 │寅○○          │95年2月16日       │
└──┴────────┴─────────┘


司法院資訊處製作；財團法人民間司法改革基金會備份。
